【裁判字號】    92,訴,251
【裁判日期】    921224
【裁判案由】    公共危險
【裁判全文】
臺灣屏東地方法院刑事判決                          九十二年度訴字第二五一號
    公  訴  人  臺灣屏東地方法院檢察署檢察官
    被      告  丁○○
    選任辯護人  史雙全
    被      告  辛○○
    選任辯護人  葉銘進
    被      告  壬○○
右被告等因公共危險案件，經檢察官提起公訴（九十二年度偵字第七九二號），本院
判決如左：
     主  文
丁○○失火燒燬現供人使用之住宅，處有期徒刑肆月，如易科罰金，以參佰元折算壹
日，緩刑貳年。
辛○○失火燒燬現供人使用之住宅，處有期徒刑參月，如易科罰金，以參佰元折算壹
日，緩刑貳年。
壬○○失火燒燬現供人使用之住宅，處有期徒刑肆月，如易科罰金，以參佰元折算壹
日，緩刑貳年。
     事  實
一、丁○○、辛○○、壬○○三人為鄰居關係，辛○○、壬○○為防治登革熱，於民
    國九十一年十二月二日，由辛○○於同日十時許，在屏東縣東港鎮○○里○○街
    三四六之一號現供乙○○、丙○○父子使用之住宅前西側約四公尺空地上，點火
    焚燒附近住戶清出之廢棄物，壬○○則負責將無法燃燒之廢棄物清運至巷口，而
    丁○○亦基於共同防治登革熱之意，在現場幫忙看顧火勢。丁○○等三人明知廢
    棄物焚燒完畢後，應將火種確實撲滅以策安全，竟均疏於注意，未將火種全部撲
    滅後即各自離開，致餘留火種於當晚二十二時許延燒至前揭乙○○住所，乙○○
    及丙○○父子雖及時逃出，然住所已因撲救不及而全部被火燒燬。
二、案經乙○○提出告訴及屏東縣警察局東港分局報告偵查起訴。
     理  由
一、訊據被告丁○○、壬○○均矢口否認有過失行為，丁○○辯稱：火災現場有二堆
    已焚燒之廢棄物，屏東縣消防局火災原因調查報告結果雖認為火災係因風從巷口
    吹入，將靠近巷口那一堆燃燒廢棄物餘燼吹落在起火戶所引起，然依火災原因調
    查報告書所載，起火當晚天候晴天，風力微向西南，既是微風，不是颱風或強風
    朝某方向灌進直吹，且火災現場東邊空曠，北邊、南邊都隔著平房，再連樓房，
    不是一個密閉空間，風可吹向四面八方，不可能只從西邊巷口直吹進來，顯然現
    場二堆廢棄物均可能引發火災，屏東縣消防局火災原因調查結果難令人信服。且
    現場那二堆火不是我燒的，火災發生當天，我只是在旁邊撿一些辛○○他們不要
    ，而我認為有用之木柴，還有看著火不要讓火燒到我出租予乙○○之房子，另外
    還把火撥開讓別人能通過，並沒有燃燒廢棄物云云；壬○○辯稱：火災當天，我
    只把東西清到巷口要讓垃圾車載走，我並沒有把東西放在火堆裡燒云云；辛○○
    則坦承有焚燒廢棄物，然仍辯稱：我當時有意要將那堆我們三人共同參與燃燒之
    火堆熄滅，但是丁○○說不云云。經查：
  (一)本件起火戶之西側及南側雖各有燃燒廢棄物餘燼，然南側餘燼於火災發生前已由
    被告辛○○用水澆熄，僅剩西側餘燼尚未完全熄滅等情，業據被告辛○○供陳明
    確，且本院審理時，證人壬○○、丙○○亦分別證述：「（你離開之前，被告辛○○是否已經將小堆的（指南側餘燼）澆熄？）是的，我有親眼看見他將小堆的
    火澆熄」、「我出去看時，看見辛○○拿水管在澆他那一堆小堆的，丁○○站在
    大堆的旁邊，火勢還是繼續在燒」等語屬實。而本件起火原因，依卷附屏東縣消
    防局火災原因調查報告書所載：「檢視現場時，於起火處西側及南側約四公尺處
    各有一處地主與屋主為防治登革熱，而清理、燃燒廢棄物後所留之灰燼，據居住
    人兒子及附近鄰居指出，該靠西側廢棄物在當晚二十二時仍處於燃（悶）燒狀態
    ，而救災義消及圍觀民眾也有被該火堆燙傷腳部，因此不排除是燃燒廢棄物餘留
    火種遭灌進巷口之風吹飄落在起火戶後（南）牆外側所堆放之木材、雜物上，引
    燃乾燥之木材、雜物，並延燒至起火戶內，造成火災之可能性」，亦認定係西側
    餘燼為引發火災之原因。另由證人即火災當天參與救災之消防隊員庚○○到庭證
    述：「（到現場有無看到二堆焚燒過之灰燼？）失火地點是從一條小巷子進去，
    進去之後我只有看到一堆灰燼，灰燼之後就是失火地點」、「（所看到之那堆灰
    燼是否還呈悶燒現象？）我看到時那堆灰燼已經沒有火，但是還有火星」等語，
    可見火災發生後西側餘燼確實尚有火苗。又證人即屏東縣消防局消防隊小隊長戊○○於偵訊時就起火原因亦證述：「據研判警卷照片十四是房子起火點，十七是
    丁○○所燃燒較大火堆，該處燃較完全，研判燒之時間較長，照片十八辛○○所
    燒那堆燃燒比較不完全，色澤較黑，應是燃燒中途將火撲滅，從火災報告第十九
    頁現場圖看出，火場僅有一巷口出入，研判風是從巷口吹入，可能將丁○○那堆
    灰燼或餘火吹向乙○○住宅，至於辛○○那堆灰燼應不會落進乙○○住宅」等語
    綦詳，足認本件火災應係由西側餘燼所引起無訛。按廢棄物焚燒完畢後應將火種
    確實撲滅以策安全，此乃當然之理，因此本件引起火災之西側廢棄物究竟係何人
    所焚燒，又應由何人負責撲滅餘火。
  (二)被告丁○○部分：依證人丙○○於審理時證述：「（你回來時發現什麼情形？）
    我大概四點半回家，我當時發現有人在燒東西，當時有一堆比較大的是丁○○在
    燒，旁邊還有一堆比較小的，丁○○在燒那堆可以分成二部分，所以我在消防隊
    才會說看到三堆」、「（你說丁○○燒的那堆是哪一堆？）是靠近頂新街巷口那
    堆」、「（火災當天，你放學看到丁○○是在點火？還是在拿東西去燒？還是只
    是在旁邊看？）我看到他是拿棍子在火堆中間還有旁邊撥弄」等語；證人即丙○○之學弟己○○審理時證述：「（九十一年十二月二日那天下午幾點到丙○○家
    中？）大概四點半左右」、「（與丙○○回家當時看到火堆的情形？）我是看到
    丁○○在燒東西．．．」等語；證人辛○○審理時證述：「（你以前說大堆是你
    與丁○○、壬○○所燒的，小堆的是你自己燒的，這樣沒有錯嗎？）沒有錯」等
    語，顯見被告丁○○於火災當日曾幫忙燃燒廢棄物。且被告丁○○於消防隊製作
    筆錄時亦坦承「那一堆比較大堆之雜物是我自願當義工幫忙燃燒，是我本人及辛○○、壬○○互相出力所燒」等語，另於審理中又自承「（你在旁邊幫忙，怕火
    燒到你房子，是否有作一些動作讓火小一點？）有，我只是在旁邊撿木柴，還有
    看著火不要讓火燒到我房子，還有撥火讓別人通過」等語，被告丁○○於焚燒廢
    棄物時，既曾一度持棍子在旁撥弄，且撥弄之意在幫忙控制火勢，衡諸社會上一
    般人之觀念，火堆雖非被告丁○○引燃、被告丁○○亦未將廢棄物投入火堆內，
    且所燃燒之廢棄物更非被告丁○○所有，然被告丁○○既曾實施燃燒廢棄物之部
    分行為，應認已構成所謂參與燃燒廢棄物，因此被告丁○○就燃燒廢棄物後，可
    能影響他人安全之因素均應負控制與保全之責，從而被告丁○○疏未將燃燒之廢
    棄物餘火撲滅而引發大火，即應認有過失。
  (三)被告辛○○部分：被告辛○○已坦承引火戶西側廢棄物為其所焚燒，且經證人丁○○、壬○○證述屬實，是被告辛○○疏未將燃燒之廢棄物餘火撲滅而引發大火
    ，亦應認有過失。
  (四)被告壬○○部分：被告壬○○已自承當日係負責清運垃圾，核與同案被告辛○○
    前於本院調查時供稱：「（被告壬○○有沒有幫忙燒？）他是負責將廢棄物清出
    來，由我負責將可以焚燒之廢棄物燒掉，他是將不能焚燒之東西，例如寶特瓶等
    清到外面去」等語相符，另證人即被告壬○○聲請傳喚之鄰居甲○○○亦到庭證
    稱：被告壬○○當日曾搬運很多垃圾等語屬實，顯見被告壬○○當時係與辛○○
    及丁○○等人共同清除堆積在該空地上之廢棄物，既是共同完成之行為，被告壬○○對於其他二人以燃燒之方式清除廢棄物所可能造成之危險，自仍應負監督之
    義務，而無法置身事外。因此被告壬○○疏未注意其防止危險發生之義務，依上
    說明，同應認有過失。且被告三人之過失行為，與本件火災又有因果關係，另本
    件火災已造成乙○○父子居住之房屋完全毀損，並有現場照片十八張在卷為憑，
    事證明確，被告三人犯行洵堪認定。
二、核被告三人所為，係犯刑法第一百七十三條第二項之罪。爰審酌被告等人之過失
    行為所造成之損害程度，及被告辛○○犯後坦認犯行，態度良好等一切情狀，分
    別量處如主文所示之刑，並均諭知易科罰金之折算標準。又被告三人前未曾受有
    期徒刑以上刑之宣告，有被告全國前案紀錄表在卷可稽，且本次係因過失始罹刑
    章，本院認經此偵審程序，被告等當已知所警惕，信無再犯之虞，均併宣告緩刑
    二年，以啟自新。
據上論斷，應依刑事訴訟法第二百九十九條第一項前段、刑法第一百七十三條第二項
、第四十一條第一項前段、第七十四條第一款、罰金罰鍰提高標準條例第一條前段、
第二條，判決如主文。
本案經檢察官林津鋒到庭執行職務
中      華      民      國     九十二     年    十二    月    二十四    日
                                      臺灣屏東地方法院刑事第一庭
                                          審判長  法  官  潘正屏
                                                  法  官  林世民
                                                  法  官  包梅真
右正本證明與原本無異。
如不服本判決應於收受本判決送達後十日內向本院提出上訴書狀，其未敘述上訴理由
者，並得於提起上訴後十日內向本院補提理由書狀（均須按他造當事人之人數附繕本
 ）「切勿逕送上級法院」
                                                  書記官  滕一珍
中      華      民      國     九十二     年    十二    月    二十五    日
附錄法條：
刑法第一百七十三條
 (放火或失火燒燬現住建築物及交通工具罪)
放火燒燬現供人使用之住宅或現有人所在之建築物、礦坑、火車、電車或
其他供水、陸、空公眾運輸之舟、車、航空機者，處無期徒刑或七年以上
有期徒刑。
失火燒燬前項之物者，處一年以下有期徒刑、拘役或五百元以下罰金。
第一項之未遂犯罰之。
預備犯第一項之罪者，處一年以下有期徒刑、拘役或三百元以下罰金。


司法院資訊處製作；財團法人民間司法改革基金會備份。
